臺灣臺南地方法院民事裁定
111年度消債更字第123號
債  務  人  林明宏  
代  理  人  李耿誠律師(法扶律師)
上列聲請人依消費者債務清理條例聲請更生，本院裁定如下：
    主  文
債務人甲○○自民國一百十一年六月二十二日十七時起開始更生程
序；並命司法事務官進行本件更生程序。
    理  由
一、聲請意旨略以：
　　聲請人積欠無擔保或無優先權之債務總額新臺幣（下同）1,
    273,000元，有不能清償債務之情事，復未經法院裁定開始
    清算程序或宣告破產，爰依消費者債務清理條例（下稱消債
    條例）之規定聲請准予裁定更生等語。
二、按債務人對於金融機構負債務者，在聲請更生或清算前，應
    向最大債權金融機構請求協商債務清償方案，或向其住、居
    所地之法院或鄉、鎮、市、區調解委員會聲請債務清理之調
    解；協商或調解成立者，債務人不得聲請更生或清算，消債
    條例第151條第1項、第7項前段各有明文。而資產管理公司
    並非消債條例第151條第1項所定金融機構，債務人因債務清
    理而聲請調解時，如債權人均非金融機構，僅屬任意調解，
    尚非該項所定強制前置調解（司法院民事廳就101年第2期民
    事業務研究會第5號法律問題提出之研審意見，同此見解）
    。本件聲請人提出債權人清冊，主張其債權人均非金融機構
    ，核與財團法人金融聯合徵信中心當事人綜合信用報告－金
    融機構債權人清冊、債權人所陳報之內容，均互可勾稽（見
    本院卷第25至30頁、第83至90頁、第91至97頁、第99至103
    頁），應堪採信，是依首揭說明，聲請人提出本件更生之聲
    請前，未先經調解程序，於法無違。
三、次按債務人不能清償債務或有不能清償之虞，且無擔保或無
    優先權之本金及利息債務總額未逾1,200萬元，於法院裁定
    開始清算程序或宣告破產前，得向住所地法院聲請更生，消
    債條例第3條、第5條第1項及第42條第1項定有明文。再按法
    院開始更生程序之裁定，應載明其年、月、日、時，並即時
    發生效力。法院裁定開始更生或清算程序後，得命司法事務
    官進行更生或清算程序，必要時，得選任律師、會計師或其
    他適當之自然人或法人一人為監督人或管理人，復為消債條
    例第45條第1項、第16條所明定。
四、綜合聲請人之全部收支、財產狀況、債務總額等一切情狀，
    以評估是否不能維持最基本生活條件，而有不能清償債務或
    不能清償之虞之情狀，本院調查及判斷如下：
  ㈠聲請人之收入狀況：
    聲請人主張其擔任工地雜工，每月可得薪資26,000元等語，
    業據提出薪資袋、勞工保險被保險人投保資料表為證（見本
    院卷第43至46頁），此外，查無其他證據資料證明聲請人尚
    有其主張收入以外之所得，是認聲請人每月收入應為26,000
    元，並以此金額作為償債能力之計算基礎。
  ㈡聲請人必要支出狀況：
    按消債條例之立法目的，乃為兼顧債權人、債務人雙方之利
    益，對陷於經濟上困境之消費者，使其透過重建型之更生程
    序或清算型之清算程序清理其債務，藉以妥適調整債務人與
    債權人及其他利害關係人間之權利義務關係，保障債權人獲
    得公平受償，並謀求消費者經濟生活之重建復甦機會。是以
    ，債務人為使其有經濟復甦更生之機會，自應以誠實及信用
    之原則面對自己之債務，積極勉力謀求更生償債方案，除應
    積極開源努力勤奮工作以增加收入償還債務外，尚須節流儉
    樸其生活需求而適當控制其支出，以達成勉力履行債務，並
    應依一般生活所需及合理範圍予以計算消費支出，方屬合理
    ，因之消債條例第64條之2第1項明定：「債務人必要生活費
    用，以最近一年衛生福利部或直轄市政府所公告當地區每人
    每月最低生活費一點二倍定之」。又臺南市政府所公告111
    年度臺南市最低生活費每人每月為14,230元，從而聲請人每
    月必要生活費用應以17,076元【計算式：14,230×1.2＝17,07
    6】為宜，聲請人主張每月必要生活費用為15,283元，並未
    逾上開數額，堪信為真實。
　㈢聲請人撫養費之支出：
　　聲請人主張其撫養未成年子女林○軒、林○彤，而林○軒、林○
    彤每月各領取補助金2,500元、4,000元，有林○軒、林○彤之
    戶籍謄本、臺南市政府社會局111年5月23日南市社助字第11
    10670420號函存卷可佐，是可認聲請人每月撫養未成年子女
    林○軒、林○彤之撫養費應為13,826‬元【計算式：(17,076-2
    ,500)/2＋(17,076-4,000)/2＝13,826‬，小數點以下四捨五入
    】，聲請人主張每月實際支出扶養費共17,000元，已逾上開
    數額，應以13,826‬元為宜。
　㈣綜上，聲請人每月收入26,000元，扣除其每月個人必要支出1
    5,283元與未成年子女扶養費用13,826元‬後，已無餘額可供
    清償債務，是聲請主張其已達不能清償債務之程度，應堪採
    信。
五、綜上所述，債務人之收入扣除必要生活費用、扶養費支出後
    ，已有不能清償債務之虞之情形，且其係一般消費者，未曾
    從事營業，無擔保或無優先權之債務未逾1,200萬元，復未
    經法院裁定開始清算程序或宣告破產，又查無消債條例第6
    條第3項、第8條或第46條各款所定應駁回更生聲請之事由存
    在，則本件債務人聲請更生，於法應屬有據，爰裁定如主文
    所示。
中　　華　　民　　國　　111 　年　　6 　　月　　22　　日
                  消債法庭法  官　葉淑儀
以上正本證明與原本無異。
本件不得抗告。
本裁定已於民國111年6月22日17時公告。
中　　華　　民　　國　　111 　年　　6 　　月　　22　　日
                          書記官  林幸萱